臺灣士林地方法院民事裁定
111年度亡字第6號
聲  請  人  陳昇昌  
非訟代理人  黃國益律師
聲請人聲請宣告失蹤人郭清香死亡事件，經臺灣臺北地方法院以
110年度亡字第155號移送前來，本院裁定如下：
    主  文
准對失蹤人甲○○（女，昭和8年【即民國22年】9月14日生，失蹤
前住臺北州臺北市大橋町二丁目154番地）為宣告死亡之公示催
告。
該失蹤人應於本公示催告最後揭示於法院公告處、資訊網路及其
他適當處所之翌日起陸個月內，向本院陳報現尚生存，如不陳報
，本院將宣告其為死亡。
無論何人，凡知該失蹤人之生死者，均應於上開期間內，將其所
知之事實，陳報本院。
    理  由
一、按修正之民法總則第8 條之規定，於民法總則施行後修正前
    失蹤者，亦適用之。但於民法總則修正前，其情形已合於修
    正前民法總則第8 條之規定者，不在此限，民法總則施行法
    第3 條第3 項定有明文。又失蹤人失蹤滿10年，法院得因利
    害關係人之聲請，為死亡之宣告，修正前民法總則第8 條第
    1 項亦有明文。
二、本件聲請意旨略以：失蹤人甲○○（昭和8年【即民國22年】9
    月14日生）係聲請人之曾祖父郭水源之四女，惟其於昭和8
    年9月14日出生後，於昭和9年1月18日即被「臺北州七星郡
    士林庄社子字後港墘133番地周嚭長男周尪傳收養養子緣祖
    除戶」，嗣聲請人向臺北市士林地政事務所申請郭水源日據
    時期所有閉鎖登記之土地回覆乙事，經士林地政事務所通知
    補正周尪傳家戶籍資料始得辦理，惟聲請人向新北○○○○○○○○
    申請甲○○養家入戶後之戶籍資料後，新北○○○○○○○○函覆查無
    相關資料，足徵甲○○於昭和9年1月18日出養除戶後即失蹤，
    致聲請人申請前開回覆土地乙事遭臺北市士林地政事務所遭
    駁回。衡以，國民政府於34年10月25日光復後，曾於35年4
    月間實施戶口清查，嗣於35年10月1日起辦理初次設籍登記
    ，而初設戶籍資料已無甲○○之戶籍登記，迄今音訊全無，戶
    政系統又查無任何收養入戶、終止收養及死亡登記，不外乎
    失蹤等因素所致，是失蹤人於光復後辦理初設戶籍登記時已
    處於生死不明狀態，迄今已逾90餘年，屆滿修正前民法失蹤
    滿10年得為死亡宣告之法定期限，聲請人與甲○○均為郭水源
    之繼承人而有利害關係，現為辦理甲○○之繼承事宜，爰依法
    聲請准對失蹤人甲○○為死亡宣告之公示催告等語。
三、經查，聲請人之上開主張，業據提出日據時期戶口調查簿、
    戶籍謄本、繼承系統表、新北○○○○○○○○110年3月26日新北重
    戶字第1105723810號函、臺北市士林地政事務所土地登記案
    件駁回通知書等件為證（見臺灣臺北地方法院110年度亡字
    第155號卷【下稱亡155號卷】第19-29、31、37-38、39頁）
    。又依卷附失蹤人甲○○之日據時期戶口調查簿所載，失蹤人
    前於日據時期尚有設籍登記資料，記載其係於「生年月日：
    昭和八年九月拾四日」、「父：郭水源、母：周氏保」、「
    昭和九年壹月拾八日養子緣祖除戶」等語，但聲請人主張其
    向新北○○○○○○○○查詢失蹤人其後之遷入他地或收養之記事時
    ，已查無失蹤人於臺灣光復後之其他設籍資料，此觀新北○○
    ○○○○○○110年3月26日新北重戶字第1105723810號函記載：「
    查無旨揭郭氏清香養家入戶後之戶籍資料」等語即明（見亡
    155號卷第37-38頁），亦有本院依職權向臺北○○○○○○○○○函
    轉臺北○○○○○○○○○調查關於失蹤人甲○○設籍資料，據覆略以
    ：「旨案經調戶籍資料數位化資訊系統，以日據時期地址『
    臺北州七星郡士林街社子字後港墘133番地』檢索，僅查得1
    筆戶長為周接傳之日據時期戶籍資料，惟戶內未見郭氏清香
    設籍於該戶...」等語即明（見本院卷第37-42頁），有臺北
    ○○○○○○○○○111年1月22日北市士戶資字第1117000835號函在
    卷可稽（見本院卷第35-37頁）。衡以國民政府於民國34年1
    0月25日臺灣光復後，曾於35年4 月間實施戶口清查，嗣於3
    5年10月1 日起辦理初次設籍登記，而失蹤人於臺灣光復後
    未辦理初設戶籍登記之原因，不外乎失蹤、死亡等因素所致
    ，此為公所週知之事實。況本院依職權查詢失蹤人甲○○之勞
    保、健保、喪葬紀錄、收容紀錄，均查無失蹤人甲○○仍有生
    存活動之相關資料，有司法院暨所屬機關勞保局電子閘門網
    路資料查詢表、本院健保資料查詢申請表、新北市政府殯葬
    管理處111年1月24日新北殯館字第1115230972號函、臺北市
    殯葬管理處111年1月25日北市殯儀二字第1113000926號函、
    臺北市政府社會局111年1月25日北市社工字第1113014716號
    函、新北市政府社會局111年1月27日新北社助字第11101602
    87號函等附卷足憑（見本院卷第31-33、43-49頁），亦經本
    院核閱無誤。是失蹤人甲○○於臺灣光復後查無其於35年10月
    1 日申報初設戶籍登記之紀錄，且迄今長達90餘年仍無失蹤
    人有生存活動之相關資料，堪信失蹤人甲○○於35年10月1 日
    即處於生死不明之狀態，現已屆滿得為死亡宣告之法定期限
    等情為真正。故聲請人之聲請洵屬有據，應予准許。
四、末按，公示催告，應記載下列各款事項：一失蹤人應於期間
    內陳報其生存，如不陳報，即應受死亡之宣告。二凡知失蹤
    人之生死者，應於期間內將其所知陳報法院。家事事件法第
    156 條第2 項定有明文。又宣告死亡之公示催告應公告之；
    公告應揭示於法院公告處、資訊網路及其他適當處所，法院
    認為必要時，並得命登載於公報或新聞紙，或用其他方法公
    告之；陳報期間，自揭示之日起，應有6 個月以上，但失蹤
    人滿百歲者，其陳報期間，得定為自揭示之日起2 個月以上
    ，亦有同法第156 條第3 項準用第130 條第3 項至第5 項規
    定可參。本件既經准許對於失蹤人甲○○為死亡宣告之公示催
    告，自應依照上揭規定，將本公示催告揭示於法院公告處及
    資訊網路，並定陳報期間為6個月，爰裁定如主文第2、3 項
    所示。
五、依家事事件法第156 條規定，裁定如主文。
中　　華　　民　　國　　111 　年　　2 　　月　　15　　日
                    家事法庭  法  官  張嘉芬
以上正本係照原本作成。
如對本裁定抗告須於裁定送達後10日內向本院提出抗告狀，並應
繳納抗告費新台幣1000元整。
中　　華　　民　　國　　111 　年　　2 　　月　　16　　日
                              書記官  郭宜潔